【裁判字號】    88,易,1876
【裁判日期】    890229
【裁判案由】    業務過失傷害
【裁判全文】
臺灣桃園地方法院刑事判決                        八十八年度易字第一八七六號
    公  訴  人  臺灣桃園地方法院檢察署檢察官
    被      告  甲○○
右列被告因業務過失案件，經檢察官提起公訴（八十八年度偵字第二四二號），本院
判決如左：
        主  文
甲○○從事業務之人，因業務上之過失傷害人，處有期徒刑肆月，如易科罰金，以參
佰元折算壹日。
        事  實
一、甲○○係行家興業有限公司之員工，為從事病媒防治業務之施藥人員，受慧兒園
    托兒所負責人乙○○（已另案經檢察官為不起訴處分確定）之委託，約定於民國
    八十七年五月十日上午十時許，至設於桃園縣八德市○○路宏國社區三二六號之
    該所四周，噴灑殺蟲藥劑，消毒滅蚊。本應注意按照公告時間、施工範圍噴灑藥
    劑。竟疏未注意，提早於九時五十分左右即開始噴灑殺蟲劑，且超過原約定範圍
    ，至該大樓鐵門外草木生長區噴灑殺蟲劑，致使在宏國社區住戶大樓鐵門附近即
    該社區三一四號賣早餐之周美代，因吸入毒氣中毒，發生頭暈、呼吸急促，全身
    倦怠等身體不適之傷害。
二、案經被害人周美代訴請台灣桃園地方法院檢察署檢察官偵查起訴。
        理  由
一、訊據被告甲○○對於其係行家興業公司之職員，從事環境清潔消毒業務，為病媒
    防治業業務人員，於右揭時間在非原約定噴藥範圍噴灑殺蟲藥劑消滅蚊蟲，致被
    害人周美代藥物中毒之事實坦承不諱，並據被害周美代指訴及證人丙○○、乙○
    ○證述綦詳。而被害人周美代係因上開事故致吸入毒氣中毒，發生頭暈、呼吸急
    促、全身倦怠不適情形，亦經行政院國軍退除役官兵輔導委員會台北榮民總醫院
    、惠民診所診斷證明書各一紙可資佐證。雖被告辯稱：伊僅提早於當日九時三十
    分到，但係提早調藥，並非提早噴藥，且至社區外花圃噴灑農藥是乙○○交代噴
    的，公告時間是十點噴灑，當時我請警衛撤離閒雜人員後才噴藥，我們施工時告
    訴人出來和警衛理論，我們即停工，後來她離去，我才施工。結果她又和警衛理
    論，應是告訴人自行外出理論才發生不適，非伊所能預見，伊並無過失云云。按
    「病媒防治業執行業務時，應徵得客戶書面同意。」、「病媒防治業於施工前應
    將施工計畫書送達客戶，施工計畫書應記載下列項目：一、施用藥劑之名稱、濃
    度、及使用量。二、施藥時間。三、施藥方法。四、預防中毒及解毒方法．．」
    、「病媒防治業施工時應於施工現場設立明顯之施工告示，所使用環境用藥之標
    示應保持完整．．」，病媒防治業管理辦法第十條、第十一條、第十二條定有明
    文。經查，被告於當日提早噴藥及自行超過原約定噴藥範圍噴藥之事實，業據被
    告於偵查中供承：「．．．我不清楚提早噴藥時有無貼公告．．」（八七偵字第
    八三二六號卷八十七年七月二十一日訊問筆錄、八八偵字第二四二號卷八十八年
    二月二十三日訊問筆錄參照），且經證人即大樓警衛丙○○證述：「當時只就幼
    稚園周圍噴，因社區大門（鐵門）附近有草木、有蚊蟲，且有剩藥，我不知為何
    （甲○○）會在鐵門外又噴藥」，及證人乙○○即慧兒園托兒所所長證稱：伊僅
    聘被告噴灑幼稚園四周，大樓鐵門外非約定範圍等語屬實，此外，並有卷附慧兒
    園托兒所道歉啟事一紙附卷可證。何況縱然被告所辯至大門附近噴藥係警衛丙○
    ○交代屬實，但其從事環境清潔消毒業務，為病媒防治業業務人員，對於臨時至
    約定範圍外地區噴灑殺蟲劑，可能發生意外等情，難謂無此認識，故仍不能解免
    被告之過失責任，綜上所述，被告既為從事環境清潔消毒之專業人員，對於殺蟲
    藥劑毒性有害人體，噴灑之後毒氣當然會隨風逸散，影響範圍深遠，自應知之甚
    詳，竟擅自提早超過原約定噴藥範圍噴藥，其過失責任應可認定。又被告之過失
    行為與被害人之傷害間，存有相當因果關係。是以本件事證明確，被告之犯行洵
    堪認定。
二、核被告甲○○所為係犯刑法第二百八十四條第二項前段之業務過失傷害罪。爰審
    酌被告之品行、生活狀況、智識程度、犯罪之手段、所生之危害及犯後態度等一
    切情狀，量處如主文所示之刑，並諭知易科罰金之折算標準。
據上論斷，應依刑事訴訟法第二百九十九條第一項前段，刑法第二百八十四條第二項
前段、第四十一條，罰金罰鍰提高標準條例第一條前段、第二條，判決如主文。
本案經檢察官陳雅譽到庭執行職務。
中      華      民      國    八十九    年      二      月    二十九    日
                                臺灣桃園地方法院刑事第二庭
                                            法  官   曾 正 耀
右正本證明與原本無異。
如不服本判決，應於判決送達後十日內向本院提出上訴狀( 應附繕本 )，上訴於
臺灣高等法院。
                                      書記官   蘇   萱
中        華        民        國   八十九   年   三   月    一    日
附論罪科刑依據之法條：
刑法第二百八十四條
因過失傷害人者，處六月以下有期徒刑、拘役或五百元以下罰金。致重傷者，處一年
以下有期徒刑、拘役或五百元下罰金。
從事業務之人，因業務之過失傷害人者，處一年以下有期徒刑、拘役或一千元（現已
提高十倍為一萬元）以下罰金。致重傷者，處三年以下有期徒刑、拘役或二千元（現
已提高十倍為二萬元）以下罰金。


司法院資訊處製作；財團法人民間司法改革基金會備份。
